最高法院刑事判決　　　　　　　九十四年度台上字第二一三號
　　上　 訴 　人
　　即　自訴　人　林旻
　　　　　　　　　　　　　號
　　上訴人即被告　甲○○
上列上訴人等因自訴人自訴被告誣告案件，不服台灣高等法院台
中分院中華民國九十一年二月二十七日第二審判決（九十一年度
上訴字第二號，自訴案號：台灣彰化地方法院九十年度自字第九
八號），提起上訴，本院判決如下：
    主  文
原判決撤銷，發回台灣高等法院台中分院。
林旻之上訴駁回。
    理  由
壹、發回（甲○○上訴）部分：
本件原判決認定上訴人即被告甲○○有其事實欄所載之犯行，因
而撤銷第一審科刑之判決，改判仍論處被告誣告罪刑。固非無見
。
惟查：有罪之判決書，對於認定犯罪事實所憑之證據及其認定之
理由，與對被告有利之證據不予採納之理由，均應於理由欄內分
別加以記載，否則即有判決不載理由之違背法令。本件第一審法
院於另案被告自訴上訴人即自訴人林旻誣告案件之判決理由內
，以台南巿東南地政事務所於自訴人告訴被告詐欺一案函覆第一
審法院時，所附具自訴人之申請書上記載「本人林旻與湯志明
之間有債權關係，湯志明向本人借貸一千二百萬元正，而以其妻
湯甲○○名下之台南巿竹篙厝段小段三四九五─七號、崇德十八
街三十三號，權狀南所建字第四四四０號房屋、土地所有權狀抵
押，但並未設定抵押權，本人擔心湯志明以遺失補發為由，申請
新的所有權狀，影響我的權益，故向貴所申請，當湯甲○○向貴
所申請遺失補發所有權狀之同時，敬請通知本人林旻……」等
語，乃認湯志明係向自訴人借款，並非邀其投資，且其中僅載明
湯某與自訴人間有債權關係，未包括本件被告在內，該申請書中
亦未提及有投資或借貸二公斤黃金情事，自訴人復無法提出其擁
有二公斤黃金之憑據，而為有利於被告之判斷，有第一審法院八
十六年度自字第一五二號判決可稽（一審卷第二十七頁）。則該
申請書所載似係對被告有利之證據，此與被告被訴之誣告犯行非
無重要關係，原審對於此等有利於被告之證據未詳加說明何以不
足採之理由，已有判決理由不備之違法。又就證人柯義仁所為證
言，原審法院於另案即八十六年度上易字第五六三號被告被訴詐
欺一案判決中，認該不利於被告之證言與事實不符，而不予採納
，乃為被告有利之認定，對該同一供述證據，原審法院另案八十
九年度上更(一)字第二七五號被告自訴自訴人誣告一案判決，則認
與事實相符，予以採信而為有利自訴人之認定。而原判決並未詳
加說明就柯義仁所為證言其取捨心證之意見，遽以其所述與自訴
人指訴相符即採為不利被告之認定，對同一供述證據，與上揭八
十六年度上易字第五六三號判決為相異之評價，同有判決理由不
備之違誤。以上，或為上訴意旨所指摘，或係本院得依職權調查
之事項，應認原判決有撤銷發回更審之原因。
貳、駁回（林旻上訴）部分：
按刑事訴訟法第三百七十七條規定，上訴於第三審法院，非以判
決違背法令為理由，不得為之。是提起第三審上訴，應以原判決
違背法令為理由，係屬法定要件。如果上訴理由狀並未依據卷內
訴訟資料，具體指摘原判決不適用何種法則或如何適用不當，或
所指摘原判決違法情事，顯與法律規定得為第三審上訴理由之違
法情形，不相適合時，均應認其上訴為違背法律上之程式，予以
駁回。而緩刑之宣告與否，係實體法上賦予法院得為自由裁量之
事項，自訴人僅以原判決不應對被告為緩刑之宣告為唯一上訴理
由，並未依卷證資料，具體表明原判決為緩刑之宣告如何違背法
令，顯非適法之第三審上訴理由，其上訴為違背法律上之程式，
應予駁回。
據上論結，應依刑事訴訟法第三百九十七條、第四百零一條、第
三百九十五條前段，判決如主文。
中　　華　　民　　國　九十四　年　　一　　月　 十三 　日
                      最高法院刑事第十一庭
                          審判長法官  張　淳　淙
                                法官  謝　俊　雄
                                法官  蘇　振　堂
                                法官  張　春　福
                                法官  呂　丹　玉
      本件正本證明與原本無異
                            　　　　　書  記  官
中　　華　　民　　國　九十四　年　　一　　月　 二十 　日
                                                      Ｑ
